最高法院刑事判決　　　　　　一○○年度台上字第三五四九號
上訴人　台灣高等法院台南分院檢察署檢察官
被　告　鄭成志
　　　　　　　　
　　　　　　　
　　　　　　　　號（另案在法務部矯正署雲林監獄執行中）
上列上訴人因被告違反毒品危害防制條例案件，不服台灣高等法
院台南分院中華民國一○○年四月二十一日第二審判決（一○○
年度上訴字第一七二號，起訴案號：台灣雲林地方法院檢察署九
十八年度偵字第三九八○、三九八一號），提起上訴，本院判決
如下：
    主  文
原判決撤銷，發回台灣高等法院台南分院。
    理  由
本件原判決以公訴意旨略稱：被告鄭成志基於販賣第二級毒品甲
基安非他命之犯意，於民國九十八年三月一日下午五時五十五分
十二秒、七時四十三分十六秒，經以其持用門號0000000
000號行動電話，與持用門號0000000000號行動電
話之張景期聯絡後，相約在台中榮民總醫院（下稱台中榮總）附
近碰面，雙方達成由被告以新台幣（下同）五萬元之價格，將半
兩之甲基安非他命販賣予張景期之合意，被告並收受張景期交付
之五萬元後，即外出取得半兩之安非他命交予張景期，而完成交
易，因認被告涉犯毒品危害防制條例第四條第二項之販賣第二級
毒品罪嫌。但經原審審理結果，認為不能證明被告犯罪，因而撤
銷第一審之科刑判決，改判諭知被告無罪，固非無見。
惟按：客觀上為法院認定事實及適用法律基礎之證據，雖已調查
而其內容尚未明瞭者，即與未經調查無異，如遽行判決，仍屬應
於審判期日調查之證據而未予調查之違法。又證人之陳述有部分
前後不符，或相互間有所歧異時，究竟何者為可採，法院仍得參
考其他相關證據，依經驗法則及論理法則，本其自由心證予以斟
酌，非謂一有不符或矛盾，即應認其全部均為不可採信。經查，
證人張景期於警詢及偵、審中，對其有無於上揭時、地向被告購
買甲基安非他命之情事，雖有前後供述不一之情形；但上揭九十
八年三月一日下午五時五十五分十二秒、七時四十三分十六秒之
行動電話監聽譯文，確係被告與張景期間之通話，業據其二人供
認無訛，且張景期於九十八年十一月四日在偵查中結證稱：該次
通話，係伊向被告購買五萬元、半兩之甲基安非他命，其二人在
台中榮總後面那條路碰面，被告帶伊到其位於台中市○○路租屋
處，被告向伊收取五萬元款項後，再去外面拿回毒品交伊等情，
嗣於第一審交互詰問時，經審判長命被告暫時離庭後，仍證稱：
當時確以五萬元向被告購得半兩甲基安非他命等語（見行政院海
岸巡防署海洋巡防總局偵防查緝隊刑案偵查卷宗第八、六八頁，
第三九八０號偵查卷第四二頁，第一審卷第一四七頁背面、一四
八頁），張景期對於其與被告間為本件毒品交易之情形，所供難
謂並非明確。再參酌：(1)被告為上揭通話時，基地台係位於台中
市○○區○○街一三六號，與位於同市○○路○段之台中榮總，
僅有四分鐘之車程，參酌被告當時租住處，亦在同市○○路，足
以證明被告當時係在台中榮總附近，與張景期上揭於偵查中所述
其與被告先約在該處會合後，至水湳路住處附近完成毒品交易之
情相吻合等節，業為檢察官於第一審所指明，並有其提出之補充
理由書及附圖、通訊監察譯文等可憑（見第一審卷第八五至九０
頁）；(2)被告所辯上開通訊監察譯文內容，係伊向張景期購買鳥
蛋或鐵蛋之通話云云，已為張景期所否認，並陳稱：伊在台北做
「阿婆鐵蛋」，未曾賣鐵蛋給被告等語，參以該通訊監察譯文中
，有Ｂ方（即張景期）問對方（即Ａ方被告）：「東西好不好？
」而經Ａ方答稱：「一樣啊，榮總這裡。」之內容（見第三九八
０號偵查卷第三九頁），苟係被告欲向張景期買鐵蛋，當無由張
景期反問被告「東西好不好」，而由被告回稱「一樣」之理；(3)
張景期於偵查中陳稱：「我要去向鄭成志拿安非他命時，鄭成志
都會打電話給『阿堂』即劉瑞堂。我希望下次如果要開庭請不要
與劉瑞堂、黃健郎一起出庭，我怕會有危險。」及於第一審交互
詰問時，先稱當時沒有向被告買到甲基安非他命，又稱有買到，
不知幾千元各語，嗣經審判長命被告暫時離庭，仍僅證述當時確
有向被告購得甲基安非他命，而對毒品數量、金額、交易地點等
陳稱「忘記了」等語，而閃爍其詞（見第三九八０號偵查卷第四
二、四三頁，第一審卷第一四三至一五一頁），參互以觀，張景
期似因有恐遭被告報復之內心障礙，致不能自由供述詳細實情，
乃有上揭供述前後不盡一致之情形，要難認其所供均為無稽，而
全屬無可採取。是以張景期於偵、審中證述被告販賣甲基安非他
命予伊之情事，既有前引被告之供述及卷附通訊監察譯文，暨販
毒者為精確控制分量，通常會備以秤量用之電子磅秤二台扣案等
卷內證據資料可為佐憑，其指證被告販賣毒品之犯行，是否無可
採信，即允有再斟酌上述卷證資料，詳加勾稽，明白查究之必要
。原審不察，遽以張景期之證詞前後紛歧，又無其他佐證，而認
本件係不能證明被告犯罪，乃撤銷第一審之科刑判決，改判諭知
被告無罪，自嫌調查職責未盡，併難謂無採證上之違誤。檢察官
上訴意旨執此指摘原判決不當，尚非全無理由，應認原判決有撤
銷並發回更審之原因。
據上論結，應依刑事訴訟法第三百九十七條、第四百零一條，判
決如主文。
中    華    民    國  一○○  年    六    月   三十   日
                      最高法院刑事第七庭
                          審判長法官  邵  燕  玲  
                                法官  李  伯  道  
                                法官  孫  增  同  
                                法官  李  嘉  興  
                                法官  王  聰  明  
本件正本證明與原本無異
                                      書  記  官  
中    華    民    國  一○○  年    七    月    四    日
                                                     Ｍ